臺灣臺北地方法院刑事判決　　　　　　　96年度易字第1706號
公　訴　人　臺灣臺北地方法院檢察署檢察官
被　　　告　甲○○
　　　　　　　　　　現因本案羈押於臺灣臺北看守所
上列被告因竊盜案件，經檢察官提起公訴（96年度偵字第13121號）
，本院判決如下：
    主  文
甲○○竊盜，處有期徒刑捌月，並於刑之執行完畢或赦免後，令
入相當處所，施以監護壹年。
    事  實
一、甲○○於民國79年、83年間，分別有因竊盜犯行經法院判刑
    確定並執行之前科，其於84年間復因竊盜案件，經臺灣高雄
    地方法院以84年度易字第4469號判決處有期徒刑1年2月，並
    撤銷上開竊盜罪之假釋，執行殘刑2年1月9日。嗣於87年12
    月1日因縮短刑期假釋出獄後，又於89年間因竊盜案件，經
    臺灣高雄地方法院以89年度易字第1314號判決處有期徒刑3
    年6月，並撤銷上開竊盜罪之假釋，執行殘刑1年3月18日。
    後再於93年8月19日因縮短刑期假釋出獄後，又於93年間因
    竊盜案件，經臺灣高等法院臺南分院以93年度上易字第626
    號判決處有期徒刑1年10月（原審判決案號：臺灣臺南地方
    法院93年度易字第801號），再與被告於94年間因竊盜、贓
    物案件分別經臺灣臺南地方法院以94年度易字第317號、臺
    灣高雄地方法院以94年度易字第1756號判決所處之有期徒刑
    1年、4月，合併由臺灣高雄地方法院以95年度執聲字第1145
    號裁定定應執行刑為有期徒刑2年11月，並撤銷上開竊盜罪
    之假釋，執行殘刑1年3月18日，嗣於96年1月15日因縮短刑
    期假釋出監，原應於96年12月20日始因縮刑期滿而執行完畢
    （未構成累犯），猶不知警惕，因罹患精神分裂症而遭包括
    幻聽及思考障礙等相關症狀干擾，致其認知及現實判斷能力
    受損，並因此種精神障礙，致其依辨識而行為之能力，顯著
    減低，而於96年6月26日4時許，意圖為自己不法所有，基於
    竊盜之犯意，在臺北市中山區○○○路7號之國立臺灣大學
    醫學院附設醫院（下稱臺大醫院）B棟13樓17號病房內，趁
    於該病房住院之病患乙○○熟睡之際，以徒手將乙○○所有
    ，置於病床專用抽屜內之黃色皮包1只（內有新臺幣1萬元、
    國民身分證、全民健康保險卡各1張，悠遊卡2張）竊走，並
    隨即離開。嗣因乙○○察覺有異，呼叫於該樓層值班之護士
    何文芳追趕而出，甲○○遂將該皮包隨手棄置於該樓雜物間
    後下樓，然仍為何文芳攔下，並報警處理而查獲。
二、案經臺北市政府警察局中正第一分局報告臺灣臺北地方法院
    檢察署檢察官偵查起訴。
    理  由
一、按被告以外之人於審判外之言詞或書面陳述，除法律有規定
    者外，不得作為證據；又按被告以外之人於審判外之陳述，
    雖不符合同法第159條之1至第159條之4之規定，但經當事人
    於審判程序同意作為證據，法院審酌該言詞陳述或書面陳述
    作成時之情況，認為適當者，亦得為證據。當事人、代理人
    或辯護人於法院調查證據時，知有第159條第1項不得為證據
    之情形，而未於言詞辯論終結前聲明異議者，視為有前項之
    同意，刑事訴訟法第159條第1項、第159條之5分別定有明文
    。查本判決所引用之證人乙○○、何文芳於警方詢問時之證
    述，雖均屬傳聞證據，惟被告甲○○於本院審判期日對於上
    開證述之證據能力均未予爭執，且迄至言詞辯論終結前亦未
    再聲明異議，本院審酌上開證據資料製作時之情況，尚無違
    法不當之瑕疵，亦認為以之作為證據應屬適當，故揆諸前開
    規定，爰逕依刑事訴訟法第159條之5規定，認前揭證據資料
    均例外有證據能力，合先敘明。
二、訊據被告甲○○對上開事實於本院調查及審理時均坦認不諱
    ，核與證人乙○○、何文芳於警詢證述情節相符，並有贓物
    認領保管單1紙、監視錄影帶翻拍照片5張（見偵查卷第20頁
    、第22-25頁）附卷可稽，足認被告自白與事實相符，堪以
    採信。本件事證明確，被告上開竊盜犯行，堪以認定。
三、核被告所為，係犯刑法第320條第1項之竊盜罪。又被告之精
    神狀態前經本院囑託國軍北投醫院鑑定結果為：「個案有明
    顯訊息接收及執行過長句子指令的障礙，複雜思考能力退化
    ，與精神分裂症慢性化有關……而其自96年6月前即有精神
    分裂症相關症狀干擾（包括幻聽及思考障礙），致認知及現
    實判斷能力受損……故可斷定個案屬精神耗弱。」，有該院
    96年9月20日醫修字第0960002021號函所附精神鑑定報告書
    在卷可稽（見本院卷第35-41頁），另被告於96年6月間即已
    罹患妄想型精神分裂症，有長期治療之必要等情，亦據被告
    提出96年6月7日高雄市立凱旋醫院診斷證明書影本1紙附卷
    可參（見本院卷第23頁），顯見被告係因其所罹患之精神分
    裂症導致其精神障礙，致依其辨識而行為之能力顯著減低，
    爰依刑法第19條第2項規定減輕其刑。茲審酌被告有多次竊
    盜前科，素行不佳，其犯罪手段係侵入病房竊取病人之財物
    ，對於已是生病住院心情低落之告訴人而言侵害甚鉅，惟被
    告所得財物價值並非鉅大，並且於行為後旋遭查獲，造成告
    訴人財物上之損失有限，又被告有多次竊盜犯行，亦多次入
    監服刑，然假釋後即又再度行竊，足徵刑罰對於有精神疾病
    之被告而言遏止或改善之效能不大，雖仍應予處罰，卻不宜
    過重，再思及被告年紀已大，身體殘弱及犯後坦承犯行等一
    切情狀，量處如主文所之刑，以資懲儆。另如前述，依上開
    國軍北投醫院精神鑑定報告，足認被告於本件竊盜行為當時
    ，亦係因其罹有精神分裂症，致其依辨識而行為之能力顯著
    減低，依其情狀足認有再犯之虞，是本院認宜依刑法第87條
    第2項、第3項規定，於被告刑之執行完畢或赦免後，令入相
    當處施以監護1年，以期避免被告精神方面之疾病對於其個
    人及社會造成難以預料之危害，附此敘明。
據上論斷，應依刑事訴訟法第284條之1、第299條第1項前段，刑
法第320條第1項、第19條第2項、第87條第2項、第3項，刑法施
行法第1條之1第1項、第2項前段，判決如主文。
本案經檢察官蕭方舟到庭執行職務。
中　　華　　民　　國　　96　　年　　10　　月　　16　　日
    　　　　　　刑事第十庭法  官  林柏泓
如不服本判決應於送達後10日內向本院提出上訴狀。
以上正本證明與原本無異。
                          書記官  柯貞如
中　　華　　民　　國　　96　　年　　10　　月　　16　　日
附錄本案論罪科刑法條全文
中華民國刑法第320條
（普通竊盜罪、竊佔罪）
意圖為自己或第三人不法之所有，而竊取他人之動產者，為竊盜
罪，處5年以下有期徒刑、拘役或5百元以下罰金。
意圖為自己或第三人不法之利益，而竊佔他人之不動產者，依前
項之規定處斷。
前二項之未遂犯罰之。
